【裁判字號】    97,抗國,20
【裁判日期】    970916
【裁判案由】    國家賠償
【裁判全文】
臺灣高等法院民事裁定                  97年度抗國字第20號
    抗告人  甲○○
                        2樓
抗告人因與相對人臺灣臺北地方法院檢察署間請求國家賠償事件
，對於中華民國九十七年六月三十日臺灣臺北地方法院九十七年
度國字第二二號所為裁定提起抗告，本院裁定如下：
    主  文
抗告駁回。
抗告費用由抗告人負擔。
    理  由
一、按公務員於執行職務行使公權力時，因故意或過失不法侵害
    人民自由或權利者，除其他法律有特別規定外，祇能依據國
    家賠償法之規定向國家請求賠償，要不能依民法第一百八十
    四條侵權行為之規定向國家請求賠償。次按依國家賠償法請
    求損害賠償時，應先以書面向義務機關請求，賠償義務機關
    對於前項請求，應即與請求權人協議。賠償義務機關自請求
    權人提出請求之日起，逾三十日不開始協議，或自開始協議
    之日起六十日協議不成立時，請求權人得提起損害賠償之訴
    ，此觀國家賠償法第十條、第十一條之規定自明。是以「協
    議」乃為訴請國家賠償之先行程序，違反者，其訴自難認為
    合法（最高法院八十五年度台上第二五五二號、九十五年度
    台上第一六七三號裁判意旨參照）。
二、本件抗告人主張：伊係依國家賠償法第二條第二項、第七條
    第一項及第十條第一項規定，訴請相對人應負損害賠償責任
    ，並無引用民法第一百八十四條規定。伊當時所呈遞之書面
    是要給相對人，並讓相對人依循書面所載地址儘速與伊協議
    ，原法院誤認伊未先以書面向相對人請求，以起訴不合法裁
    定駁回，自有違誤等語。
三、經查，抗告人主張相對人所屬檢察官孫冀薇於執行職務時，
    故意侵害伊之權利，乃依國家賠償法第二條第二項、第七條
    第一項及第十條第一項規定與民法第一百八十四條規定，訴
    請相對人應負損害賠償責任，此有抗告人在原法院所提出之
    「茲為主張聲請國家賠償事狀」在卷可稽（見原法院卷第三
    頁、第五頁），抗告意旨所稱：其未引用民法第一百八十四
    條規定作為請求權基礎云云，顯不可採。而原法院認相對人
    不得援引民法第一百八十四條規定向相對人請求賠償，尚無
    不合。次查，抗告人於提起本件國家賠償訴訟前，未依國家
    賠償法第十、十一條規定，先以書面向所謂賠償義務機關即
    相對人請求損害賠償，當無從與之協議，業經原法院依職權
    向相對人機關查明無訛，此有公務電話紀錄附卷可稽（見原
    法院卷第三０頁），其起訴前協議之法定程式要件顯未具備
    ，且依其情形不能補正，原法院以裁定駁回其訴，依首開說
    明，於法並無違誤。抗告意旨雖稱：其當時所呈遞之書面擬
    給相對人，並讓相對人依循書面所載地址儘速與伊協議等語
    ，惟觀諸抗告人所提出之「茲為主張聲請國家賠償事狀」，
    其末尾記載「謹呈台灣台北地方法院民事庭公鑒」等語（見
    原法院卷第六頁），而首頁則蓋有原法院之收文戳章，實難
    認該書狀係欲向相對人所提出，自無從認已踐行書面前置請
    求之程序。是則，原法院以抗告人不能依民法第一百八十四
    條侵權行為之規定向相對人請求賠償，且抗告人未依國家賠
    償法第十、十一條規定踐行協議之先行程序，起訴不合法，
    裁定駁回抗告人之訴，自無違誤。從而，抗告意旨指摘原裁
    定不當，求予廢棄，委無理由，應予駁回。
四、據上論結，本件抗告為無理由，爰裁定如主文。
中    華    民    國    97    年     9    月    16    日
                    民事第十庭
                        審判長法  官  黃豐澤
                              法  官  蕭艿菁
                              法  官  林麗玲
正本係照原本作成。
本裁定除以適用法規顯有錯誤為理由，並經本院許可外，不得再
抗告。如提起再抗告，應於收受後10日內委任律師為訴訟代理人
向本院提出再抗告狀。並繳納再抗告費新台幣１千元。
中    華    民    國    97    年    9     月    16    日
                              書記官  陶美玲


司法院資訊處製作；財團法人民間司法改革基金會備份。
